【裁判字號】    94,上訴,3928
【裁判日期】    950427
【裁判案由】    強盜等
【裁判全文】
臺灣高等法院刑事判決                94年度上訴字第3928號
    上  訴  人
    即  被  告  乙○○
    選任辯護人  張仁興律師
    上  訴  人
    即  被  告  丙○○
    選任辯護人  蔡雲璽律師
    上  訴  人
    即  被  告  己○○
                        （另案於臺灣臺北分監執行中）
    指定辯護人  本院公設辯護人戊○○
上列被告因強盜等案件，不服臺灣臺北地方法院94年度訴字第55
6號，中華民國94年11月11日第一審判決（起訴案號：臺灣臺北
地方法院檢察署94年度偵字第5676號），提起上訴，本院判決如
下：
    主  文
原判決關於乙○○、丙○○、己○○部分撤銷。
乙○○共同意圖為自己不法之所有，以恐嚇使人將本人之物交付
，處有期徒刑貳年。
丙○○意圖為自己不法之所有，結夥三人以上，以強暴至使不能
抗拒，而取他人之物，處有期徒刑柒年貳月。
己○○意圖為自己不法之所有，結夥三人以上，以強暴至使不能
抗拒，而取他人之物，累犯，處有期徒刑柒年陸月。
    事  實
一、己○○於民國94年4月3日凌晨0時30分許，與乙○○、庚○○及丙○○共4人在臺北市西門町附近，經乙○○提議恐嚇
    人賺取外快，4人乃共同基於意圖為自己不法所有之犯意聯
    絡，在臺北市○○○路、武昌街口即萬年商業大樓對面之便
    利商店外，見甲○○獨自1人可欺，遂由己○○、庚○○及
    丙○○趨前藉口其毆打乙○○之小弟為由，佯稱需要指認而
    將之帶往暗巷，即武昌街2段50巷中，適本與甲○○相約之
    友人丁○○到場見有異狀隨之前往，至該巷5號前時，丙○○佯稱乙○○家就在樓上，丙○○、己○○、庚○○旋將甲○○、丁○○二人包圍，庚○○並上前佯裝向乙○○請示，
    其後，乙○○繼續前行出巷口，庚○○則旋返回告以甲○○
    、丁○○二人稱：小弟的大哥確認係甲○○為毆打乙○○小
    弟之人，丙○○並向丁○○佯稱小弟曾與之通過電話，而喝
    令丁○○取出手機以供比對號碼，丁○○因心生畏懼，乃聽
    從指示取出其所有之NOKIA手機1支交付丙○○（尚未至不能
    抗拒之情況），丙○○即打開電話佯裝比對來電顯示號碼後
    ，嚇稱就是你們沒錯，並旋與己○○、庚○○三人進而基於
    結夥三人以上強盜之犯意聯絡，先共同徒手毆打甲○○、丁○○，致甲○○頭部受傷，同時庚○○（原審以結夥三人以
    上強盜罪判處有期徒刑7年4月，上訴本院後，撤回上訴確定
    ）復喝令甲○○、丁○○等交付身上財物，供作抵償醫藥費
    ，否則將以刀、槍相向，丁○○及甲○○經此均遭鎮懾、因
    信其等會真的上樓取刀、槍而對伊等不利，致使不能抗拒，
    丁○○不得不再將其所有之手錶1支、及內有新臺幣（下同
    ）4,000元及身分證之皮包1只交予丙○○，至甲○○所有置
    放於夾克口袋內之ERICSSON、PANASONIC行動電話各1支、及
    夾克右前內袋之裝有6,000元、汽機車駕照共2張、提款卡、
    信用卡各2張、行車執照、身分證、及健保卡各1張皮包1只
    ，則遭庚○○、丙○○趁己○○毆打之際強行取走，3人並
    隨即朝乙○○離開之同一方向揚長離去。嗣己○○、庚○○
    及丙○○因無法聯絡乙○○，乃先朋分古、林2人所有之現
    金，另並至臺北縣三重市○○○路口，將上揭強取之手機3
    支售予網路買家「小偉」，再得款1萬零1百元，而由庚○○
    分得3,100元，丙○○分得3,000元，己○○分得4,000元。
    斯時，甲○○等則已報警處理，並於員警帶至案發現場時，
    恰遇乙○○仍停留該處附近，警員乃將之逮捕後再循線於同
    日凌晨6時許，逮捕己○○、庚○○及丙○○3人，並在庚○○身上起出5,100元，己○○、丙○○處各起出6,000元。
二、案經甲○○、丁○○訴由臺北市政府警察局萬華分局報告臺
    灣臺北地方法院檢察署檢察官偵查起訴，及臺灣板橋地方法
    院檢察署移送併辦。
    理  由
一、訊據上訴人即被告乙○○、己○○、丙○○堅決否認有何檢
    察官指訴之犯行，被告乙○○辯稱：只知道其他人要去恐嚇
    路人賺一點錢，不知道他們要去打人，我並未參與犯案云云
    。被告己○○辯稱：因庚○○欠我錢，當日係跟他去西門町
    找朋友拿錢，我因為衝動才打了兩拳云云。被告丙○○辯稱
    ：當初只是想要去嚇人賺一點錢，對於庚○○說要拿刀拿槍
    之事，並不知情，充其量僅有恐嚇取財，從頭到尾都沒有動
    手打人，並不構成強盜云云。
二、經查：
  (一)按被告以外之人於偵查中向檢察官所為陳述，除顯有不可信
    之情況者外，得為證據，刑事訴訟法第159條之1第2項規定
    甚明，共同被告丙○○、庚○○、己○○屬被告乙○○以外
    之人，茍其於檢察官偵查中所為之陳述，與事實相符，依前
    開規定，非不得採為被告論罪之證據（最高法院94年度台上
    字第2714號判決參照）。現階段刑事訴訟法規定檢察官代表
    國家偵查犯罪、實施公訴，依法其有訊問被告、證人及鑑定
    人之權，證人、鑑定人且須具結，而實務運作時，檢察官偵
    查中向被告以外之人所取得之陳述，原則上均能遵守法律規
    定，不致違法取供，其可信度極高，職是，被告以外之人前
    於偵查中為證述，除反對該項供述得具有證據能力之一方，
    已釋明「顯有不可信之情況」之理由外，不宜以該證人未能
    於審判中接受他造之反對詰問為由，即遽指該證人於偵查中
    之陳述不具證據能力。查本件被告丙○○、庚○○、己○○
    於偵查中所為之供述，乃被告乙○○以外之人於偵查中向檢
    察官所為之陳述，然丙○○、庚○○、己○○於偵查中陳述
    係出於任意性（即無刑事訴訟法第98條、第156條第1項出於
    不正訊問方式所得之情形），且其等於原審亦均確認偵查中
    所言為實在（見原審卷第233至234頁），再互核丙○○、庚○○、己○○三人於偵查中之陳述，均一致表明乙○○有從
    其等面前經過假裝係小弟被打之人做指認動作等情（見偵查
    卷第139頁、第147頁、第99頁），則其等所陳與事實相符，
    並無顯不可信之情況，且檢察官、被告及辯護人均未釋明上
    開供述有何顯不可信之情況，另被告乙○○之辯護人於本院
    準備程序中，對於本院提問尚有何證據請求調查時，並未如
    被告丙○○之選任辯護人般請求詰問證人（見本院卷第100
    頁），且於歷次提出於本院之書狀內，亦均未提及要丙○○
    、己○○接受其對質詰問，應認被告已放棄其此部分之權利
    ，則丙○○、庚○○、己○○等於偵查中之供述，符合傳聞
    法則之例外情況，依上開判決意旨，自具有證據能力，得採
    為被告乙○○論罪之依據，合先敘明。
  (二)94年4月3日凌晨0時30分許，被告乙○○先提議「要賺錢」
    ，獲被告己○○、丙○○及原審共同被告庚○○同意後，四
    人藉口被告乙○○之小弟遭證人即被害人甲○○毆打，需要
    指認之故，先由被告己○○、丙○○及原審共同被告庚○○
    三人，帶證人甲○○及證人即被害人丁○○至武昌街2段50
    巷內，後由被告乙○○出現，假裝是被打的小弟之兄經過現
    場，被告丙○○並要求證人丁○○交出手機，確認被打的小
    弟有跟證人丁○○通過電話等情，業據被告乙○○自承「我
    知道他們要這樣做，要找人下手，我有假裝我是被打的兄弟
    經過現場」在卷（見偵5676號卷《下稱偵查卷》第102頁、
    原審卷第62頁）；被告己○○亦陳：是乙○○提議說要不要
    賺錢，稱之前與丙○○曾利用對方打我們的人為藉口，向對
    方要錢，以此方式賺錢等語（見偵查卷第100頁、第139頁、
    第163頁）；原審共同被告庚○○亦陳：乙○○只是在巷子
    走過去，假裝他是被打之人的朋友，乙○○知道我們要做什
    麼等語（見偵查卷第99頁）；而被告丙○○亦供承：我們說
    要叫弟弟來認，乙○○就出現了，假裝做指認的動作，係「
    乙○○先說要賺錢」等語（見偵查卷第147頁、原審卷第74
    頁）。則被告乙○○、己○○、丙○○及原審共同被告庚○○四人，對於藉口自家人遭毆打為由，欲以向人要錢的方式
    賺錢一事，事前均有知悉。再被告乙○○所為，係以佯裝為
    被打的小弟之兄經過現場，僅係在扮演誣指小弟遭證人毆打
    之大哥，目的在使證人心生畏懼，進而能交付財物，而證人
    丁○○遭毆打前，係應被告丙○○要檢查通訊紀錄之要求，
    交付被告丙○○其手機（見本院卷第166頁），參酌證人丁○○身高180公分、證人甲○○身高172公分，二人均非瘦弱
    無法反抗之型（見原審卷第222頁、第226頁），且被告等人
    均無持任何凶器等情，衡情被告等人初僅在以人數取勝，藉
    口小弟遭毆打為由，以口頭方式威嚇證人交出財物，凡此均
    不足壓抑證人之自由意志，非達不能抗拒之程度，應認被告
    乙○○、丙○○、己○○及原審共同被告庚○○四人，初僅
    有恐嚇取財之故意，即乙○○僅認知其四人為恐嚇取財之犯
    行。
  (三)證人丁○○證述：丙○○稱甲○○打乙○○的小弟，帶我與
    甲○○至巷子裡，此時乙○○從旁邊經過跟庚○○有所交談
    ，我與甲○○就被帶到附近被告等人所稱之乙○○家的樓下
    ，丙○○、庚○○、己○○三人，將我與甲○○包圍，要我
    們先交出手機（見原審卷第217至218頁），手機是被告等人
    要檢查通訊紀錄拿走的（見本院卷第166頁），此時乙○○
    早已經走掉了，嗣丙○○就開始打我，並與己○○、庚○○
    打甲○○（見本院卷第166頁正、反面），因我胸口被打2拳
    ，且被告說要拿刀、槍，我怕他們真的拿出刀、槍出來，對
    我開槍，我已經快跪到地上，非常害怕才拿出手錶、錢包（
    內有身分證、4,000元）交給丙○○，因為丙○○說乙○○
    家就在樓上，我認為若我不把錢交出來，他們可能就會上樓
    拿刀、槍，我嚇的沒有辦法跑，腿都已經軟了等語（見原審
    卷第220至222頁）。證人甲○○證稱：己○○開始罵三字經
    ，問我為何要打斷他朋友小弟的腿，希望我去醫院給他們小
    弟認人，跟他們走到武昌街2段50巷5號停下來，乙○○出現
    ，從我左手邊經過，庚○○則回頭，像是向乙○○請示的樣
    子，己○○有走過去拍乙○○肩膀，乙○○有回頭點頭，庚○○即稱小弟的大哥確認是我幹的，丙○○即要丁○○拿出
    手機，表示要看通聯紀錄，就說沒錯就是我們，己○○就開
    始以右手朝我頭部揮拳，打到我的頭部左前方，很痛，當時
    我嚇一跳，接著庚○○、丙○○也朝我頭部攻擊，我也有被
    踢，後來庚○○要我拿錢賠醫藥費，稱不要逼他們拿出刀、
    槍，否則屆時身上多幾個洞，就不要怪他們，丙○○則是附
    和他的說法，當時我很害怕，只能護住我的頭部，是庚○○
    伸手到我夾克裡，把右胸內的皮包拿出來，且要我交出身上
    2支手機、1支手錶，我的手機是放在外面的口袋，是被庚○○、丙○○自行拿走的，此時己○○則是不斷動手打我等語
    （見原審卷第224至226頁）。互核其二人對於被告等人使用
    之藉口、遭毆打之過程、財物遭取走之情形均證述一致，參
    酌證人即原審共同被告庚○○於本院證稱，其叫丁○○拿錢
    出來時，有對甲○○及丁○○說要拿刀、拿槍之事（見本院
    卷第167頁），復有臺北市立聯合醫院和平院區診斷書、證
    人甲○○被毆照片在卷足資佐證（見偵查卷第66至67頁），
    則本案經過，應係被告乙○○指認離去，被告丙○○要丁○○交付手機供檢查通訊紀錄後，庚○○才稱要拿刀槍，丙○○則附合其說，庚○○、丙○○、己○○三人使用暴力毆打
    甲○○、丁○○，庚○○並稱要拿刀槍，其三人並強取甲○○、丁○○之其他財物，則庚○○、丙○○、己○○三人對
    於此部分恐嚇、毆打、強取被害人財物之行為部分，已有犯
    意聯絡及行為分擔，再參酌斯時被告之人數優勢，被告庚○○、丙○○、己○○各自述其身高185公分、180公分、180
    公分（見原審卷第223頁），且經本院當庭觀察均為身強體
    壯之人，而刀、槍對人之身體、生命會造成重大之危害，為
    常人所知，被告丙○○、己○○與庚○○利用欲上樓拿刀槍
    之事恐嚇，並進而毆打被害人，客觀上已足以壓制丁○○、
    甲○○之意思自由，而使其達於不能抗拒之程度無誤。至證
    人甲○○雖曾稱其礙於軍人身分未便抵抗，然核其真意，不
    外表明其因斯時之軍人身分致遭被告等圍毆時僅能消極被打
    ，而未能有任何積極出手還擊之行為；尚非在指明其當時本
    係可以抵抗而竟不為抗拒，應甚明確，自不足為被告等有利
    之認定。再證人庚○○於本院證述係其向丁○○拿手機，查
    看有無通聯紀錄，丙○○並未打丁○○云云（見本院卷第16
    7頁正、反面），顯係為丙○○卸罪之詞，不足採為有利於
    被告丙○○之認定。被告丙○○、己○○所辯，自非可採。
    至被告乙○○於庚○○、丙○○、己○○恐嚇丁○○、甲○○要拿刀槍，並進而毆打強取其二人財物時，早已離去現場
    ，而參酌被告己○○於偵查中所述乙○○提議「利用藉口對
    方打我們的人，藉口向對方要錢，要以這種方式來賺錢」等
    語（見偵查卷第100頁），並無其他證據可資證明被告乙○○對於庚○○、丙○○、己○○三人，在其離去現場後，對
    丁○○、甲○○毆打強取財物之行為知悉，故被告乙○○辯
    稱不知道其等會動手打人之情，應堪認定。
  (四)綜上所述，被告等人事證明確，應分別予以論罪科刑。
三、核被告乙○○所為，係犯刑法第346條第1項恐嚇取財罪，公
    訴人認係犯刑法第330條第1項結夥三人以上之加重強盜罪，
    容有未洽，起訴法條，應予變更。乙○○所犯恐嚇取財罪與
    己○○、丙○○、庚○○間有犯意聯絡，及行為分擔，為共
    同正犯。至己○○、丙○○、庚○○與乙○○原為謀議恐嚇
    取財，惟己○○、丙○○、庚○○逾越原謀議範圍，進而實
    施強暴脅迫，即均係強盜行為，不能再論以恐嚇取財罪名，
    則己○○、丙○○、庚○○所為，均係犯刑法第330條第1項
    結夥三人以上之加重強盜罪。己○○、丙○○、庚○○就其
    等於乙○○離去現場後之強盜行為，並不在其三人與乙○○
    原有之計劃範圍內，而為乙○○所不認識者，其逾越之部分
    ，乙○○毋庸負責。己○○、丙○○、與庚○○三人間，就
    上開加重強盜罪有犯意聯絡及行為分擔，均為共同正犯。被
    害人甲○○因被告等之強暴行為所受傷害，雖經其提出告訴
    在案，然核該傷害，實乃被告等實施強盜暴行所致，應屬該
    犯行之當然結果，而為該罪吸收，不另論罪。被告乙○○以
    一恐嚇取財行為，分別同時對被害人2人實施恐嚇取財罪，
    為想像競合犯，論以一罪。被告己○○、丙○○與庚○○三
    人，以一強盜取財行為，分別同時對被害人2人實施犯罪，
    為想像競合犯，論以一罪。被告己○○前因竊盜及違反毒品
    危害防制條例案件，經臺灣板橋地方法院分別判處有期徒刑
    7月、1年2月，經定應執行刑為有期徒刑1年6月確定，於93
    年2月23日縮短刑期假釋期滿執行完畢；嗣又因施用毒品案
    件，經同上法院判處有期徒刑3月確定，甫於94年3月9日縮
    刑期滿執行完畢，有本院被告前案紀錄表在卷可按，其5年
    內再犯有期徒刑以上之本罪，為累犯，應依法加重其刑。
四、原審以被告犯行事證明確，予以論罪科刑，固非無見，惟被
    告乙○○並未認知己○○、丙○○、庚○○三人強盜取財之
    犯行，原審逕論以加重強盜罪，尚有未洽，被告乙○○、己○○、丙○○三人上訴否認犯罪，雖無理由，然原判決關於
    上開部分既有可議，而無可維持，自應由本院將被告三人部
    分予以撤銷改判。爰審酌被告乙○○、己○○、丙○○均身
    高體壯，詎未思以正當途徑賺取錢財，反恃其體型、人數之
    優勢，於缺錢花用之際，即隨機選取被害人，並以誣指藉口
    ，恐嚇取財。己○○、丙○○進而毆打恫嚇之手段壓制被害
    人進而劫取財物，嚴重影響社會正常生活秩序、敗壞治安，
    然被告丙○○、己○○犯後尚能坦承部分犯行，被告乙○○
    並未分取財物，丙○○已與被害人達成和解，有和解書附本
    院卷第114頁足憑等一切情狀，各量處如主文二至四項所示
    之刑。
據上論斷，應依刑事訴訟法第369條第1項前段、第364條、第299
條第1項前段、第300條，刑法第28條、第330條第1項、第346條
第1項，第55條、第47條、罰金罰鍰提高標準條例第1條前段，判
決如主文。
本案經檢察官曾忠己到庭執行職務。
中    華    民    國    95    年    4     月    27    日
                  刑事第二十庭審判長法  官  尤豐彥
                                    法  官  張明松
                                    法  官  魏新國
以上正本證明與原本無異。
強盜部分，如不服本判決，應於收受送達後十日內向本院提出上
訴書狀，其未敘述上訴之理由者並得於提起上訴後十日內向本院
補提理由書（均須按他造當事人之人數附繕本）。
恐嚇取財部分，不得上訴。
                                    書記官  何子傑
中    華    民    國    95    年    4     月    27    日
附錄：本案論罪科刑法條全文
中華民國刑法第330條：
犯強盜罪而有第321條第1項各款情形之一者，處7年以上有期徒
刑。
前項之未遂犯罰之。
中華民國刑法第346條：
意圖為自己或第三人不法之所有，以恐嚇使人將本人或第三人之
物交付者，處六月以上五年以下有期徒刑，得併科一千元以下罰
金。
以前項方法得財產上不法之利益，或使第三人得之者，亦同。
前二項之未遂犯罰之。


司法院資訊處製作；財團法人民間司法改革基金會備份。
